【裁判字號】    98,抗,571
【裁判日期】    980409
【裁判案由】    拆屋還地
【裁判全文】
臺灣高等法院民事裁定                   98年度抗字第571號
    抗告人  丙○○
            乙○○
            甲○○
上列抗告人因與相對人臺灣臺北看守所間拆屋還地事件，對於中
華民國98年3月6日臺灣臺北地方法院96年度訴字第8605號所為裁
定提起抗告，本院裁定如下：
    主  文
抗告駁回。
抗告費用新臺幣壹仟元由抗告人負擔。
    理  由
一、按「訴訟標的之價額，由法院核定。核定訴訟標的之價額，
    以起訴時之交易價額為準」，民事訴訟法第77條之1第1、2
    項定有明文。又「以一訴附帶請求其孳息、損害賠償、違約
    金或費用者，不併算其價額」，民事訴訟法第77條之2第2項
    亦有明定。所有權人依民法第767條所有物返還請求權請求
    拆除房屋返還土地，其訴訟標的之價額，應以土地起訴時之
    交易價額為準。其依民法第179條附帶請求給付相當於租金
    之不當得利部分，依前開規定，不併算其價額。
二、本件抗告意旨略以：原裁定核定之訴訟標的價額已超過市價
    ，應按公告地價計算較合理，裁判費亦過高，非伊等所能負
    擔。又相對人請求返還不當得利部分，依民事訴訟法第77條
    之2規定，應不併算其價額，爰提起抗告請求廢棄原裁定云
    云。
三、經查，相對人起訴請求抗告人拆屋還地及返還不當得利，經
    原法院判決抗告人應將坐落臺北市○○區○○段3小段559地
    號土地（下稱系爭土地）如原法院判決附圖所示，門牌號碼
    臺北市大安區○○○路○段臨31之5號，面積為22平方公尺之
    房屋及其他工作物拆除，並將該部分土地返還相對人；抗告
    人應給付相對人新臺幣（下同）410,422元，及自民國96年2
    月19日起至清償日止，按年息5%計算之利息，且自96年2月
    20日起至返還前開土地之日止，按月給付相對人7,174元，
    並駁回相對人其餘之訴，抗告人不服提起上訴。查前開判決
    所命抗告人拆屋返還之系爭土地面積為22平方公尺，而系爭
    土地於起訴時之公告現值為每平方公尺200,391元，有系爭
    土地公告現值及公告地價查詢資料附卷可稽（見原審卷第20
    、74頁），則系爭土地之價額應為4,408,602元（22平方公
    尺200,391元/平方公尺＝4,408,602元）。而不當得利部
    分，揆諸前開說明，則無庸併算其價額，是本件訴訟標的價
    額應核定為4,408,602元，原裁定核定為4,408,602元，依法
    並無不合。又法院就訴訟標的價額本有依職權核定之權，且
    公告現值通常低於市價，惟較申報地價及公告地價接近土地
    之交易價額，是抗告人泛稱原裁定核定之訴訟標的價額超過
    市價，應按公告地價計算較為合理云云，均不足採。再者，
    原裁定並未將不當得利部分併算為價額，亦如前述，抗告人
    本此指摘，亦有未合。綜上所述，原裁定並無違誤。抗告意
    旨指摘原裁定不當，求予廢棄，為無理由，應予駁回，爰裁
    定如主文。
中    華    民    國    98    年    4     月    9     日
                    民事第十六庭
                        審判長法  官  劉靜嫻
                              法  官  謝碧莉
                              法  官  湯美玉
正本係照原本作成。
本裁定除以適用法規顯有錯誤為理由，不得再抗告。如提起再抗
告，應於收受後10日內委任律師為代理人向本院提出再抗告狀。
並繳納再抗告費新台幣１千元。
中    華    民    國    98    年    4     月    9     日
                              書記官  蕭進忠


司法院資訊處製作；財團法人民間司法改革基金會備份。
